【裁判字號】    92,交抗,1089
【裁判日期】    921211
【裁判案由】    違反道路交通管理處罰條例
【裁判全文】
臺灣高等法院交通事件裁定                      九十二年度交抗字第一０八九號
    抗  告  人
    即受處分人  甲○○  民國五.
右抗告人因違反道路交通管理處罰條例案件，不服臺灣板橋地方法院中華民國九十二
年十月十四日裁定（九十二年度交聲字第一０三二號），提起抗告，本院裁定如左：
    主  文
原裁定撤銷，發回臺灣板橋地方法院。
    理  由
一、原裁定意旨略以：
（一）抗告人即受處分人甲○○於九十一年六月二十六日下午二時九分許，駕駛車號
      二Ｔ─二三０六號自用小客車，行駛於國道二號高速公路九點三公里西處，因
      行車速度達一０八公里，超過規定之最高速限九十公里，超速十八公里，經員
      警拍照逕行製單舉發，有內政部警政署國道公路警察局舉發公警局交字第ＺＡ
      0000000號舉發違反道路交通管理事件通知單影本、採證照片各一件附
      卷可稽，並為異議人所不否認，是其違規事實堪予認定。惟異議人以未曾收受
      違規舉發通知單為由置辯。
（二）然查：經函查內政部警政署國道公路警察局第一警察隊結果，上開違規通知單
      經原舉發機關於九十年七月二十一日以大宗掛號函件第六０二０二號郵寄車主
      即異議人位於台北縣板橋市○○○路一九三巷六十九弄十四之一號之住處為送
      達，因招領逾期而退回，原舉發機關乃依行政程序法第七十四條規定，再於九
      十一年十月十一日再以大宗掛號函件第０二五一五四號辦理寄存送達，又因逾
      期三個月未招領退回，原舉發機關乃於九十二年五月二日函送臺北區監理所依
      法逕行裁處，此有內政部警政署國道公路警察局第一警察隊九十二年七月十一
      日公警國一交字第０九二０００五二０００三三三九號函文所附之寄存送達資
      料移送清冊一紙附卷可稽。而異議人之地址確設於前述之台北縣板橋市○○○
      路一九三巷六十九弄十四之一號地址，此據異議人供承明確，且有法務部戶役
      政連結作業系統附卷可證，是上址確為異議人應受送達之處所無疑﹔原舉發機
      關將違規通知單向異議人上址為送達之結果，因招領逾期遭退回，乃再向上址
      為寄存送達，揆諸前揭行政程序法之規定，原舉發機關辦理寄存送達，符合法
      律規定之事由，亦合於法定應踐行之程序，難認有何違誤之處，其寄存送達即
      屬適法，並已發生送達之效力。
（三）原處分機關援引道路交通管理處罰條例第三十三條第一項之規定，裁處罰鍰
      新台幣（下同）六千元，並記違規點數一點，核無不當，本件異議為無理由，
      應予駁回。
二、抗告意旨略以：原審以交通部台北區監理所以多次寄存送達，而依行政程序法送
    達之規定認定生送達效力，並以最高額度罰鍰六千元並記違規點數一點，但並未
    審酌受處分人違規之實際情事，認有違司法院大法官會議釋字第四二三號解釋及
    釋字第五一一號解釋云云。
三、按處理違反道路交通管理事件，有關文書送達之程序，依行政程序法之規定，違
    反道路交通管理事件統一裁罰標準及處理細則第五條定有明文。而送達，於應受
    得將文書付與有辨別事理能力之同居人、受雇人或應送達處所之接收郵件人員，
    復為行政程序法第七十二條第一項前段、第七十三條第一項所明定。倘不能依前
    二條規定為之者，得將文書寄存送達地之地方自治或警察機關，並作送達通知書
    兩份，一份黏貼於應受送達人住居所、事務所、營業所或其就業處所門首，另一
    份交由鄰居轉交或置於該送達處所信箱或其他適當位置，以為送達。若由郵政機
    關為送達者，得將文書寄存於送達地之郵政機關。寄存機關自收受寄存文書之日
    起，應保存三個月。
四、經查：
（一）原裁定認定本件違反道路交通管理事件通知單已為合法寄存送達，係以受處分
      人居住在台北縣板橋市○○○路一九三巷六十九弄十四之一號，有卷附個人基
      本資料查詢結果（見原審卷第十一頁），復有寄存送達移送清冊在卷可稽，且
      為受處分人於原審坦認無誤。
（二）又寄存送達，依行政程序法第七十四條規定，除須將應送達之文書寄存送達地
      之地方自治、警察機關或郵政機關外，並需製作送達通知書兩份，記明寄存文
      書之處所，一份黏貼於應受送達人住居所、事務所、營業所或其就業處所門首
      ，另一份交由鄰居轉交或置於該送達處所信箱或其他適當位置，必應受送達人
      知悉寄存之事實，前往領取，二者缺一均不能謂為合法之送達（最高法院六十
      四年台抗字第四八一號民事判例參照）。觀諸卷附大宗掛號函件第六０二０二
      號、寄存送達資料移送清冊第一四七００號，固載明本件違規通知單已為寄存
五、原裁定就上開事項未予審究，而該事實攸關本件違規通知單是否合法送達之認定
    ，自應詳加調查以昭信服。原審遽以違規通知單已合法寄存送達，受處分人未於
    應到案日期前自行繳納罰鍰，認原處分機關逕行裁處罰鍰六千元，並記違規點數
    一點，並無違誤為由，予以駁回受處分人之聲明異議，尚有未洽。受處分人據以
    提起抗告，非無理由，自應由本院將原裁定予以撤銷發回原審法院，俟查明後另
    為適法之處理。
據上論斷，應依道路交通案件處理辦法第二十六條、道路交通管理處罰條例第八十九
條、刑事訴訟法第四百十二條，裁定如主文。
中      華      民      國    九十二    年     十二     月     十一     日
                              臺灣高等法院交通法庭
                                  審判長法  官  楊  照  男
                                        法  官  王  詠  寰
                                        法  官  陳  炳  彰
右正本證明與原本無異。
不得再抗告。
                                        書記官  沈  秀  容
中      華      民      國    九十二    年     十二     月     十五     日


司法院資訊處製作；財團法人民間司法改革基金會備份。
